【裁判字號】    95,交抗,36
【裁判日期】    950227
【裁判案由】    違反道路交通管理處罰條例
【裁判全文】
臺灣高等法院交通事件裁定              95年度交抗字第36號
抗  告  人
即受處分人  甲○○
上列抗告人因違反道路交通管理處罰條例案件，不服臺灣臺北地
方法院，中華民國94年12月23日所為裁定（原審案號：94年度交
聲字第1196號），提起抗告，本院裁定如下：
    主  文
抗告駁回。
    理  由
一、原處分意旨略以：抗告人即受處分人甲○○於民國94年5 月
    22日上午8時26分許，駕駛車號BQR-857號重型機車，沿臺北
    市○○路○段往木柵路1 段方向行駛，行經木柵路1段及光輝
    路口前時闖越紅燈，經警攔停當場掣單舉發有道路交通管理
    處罰條例第53條之違規，並交受處分人當場簽收，經受處分
    人提出申訴，原處分機關函查結果，仍認受處分人確有前開
    違規行為，原處分機關爰以「駕車行經有燈光號誌管制之交
    岔路口闖紅燈」之違規事實，依道路交通管理處罰條例第53
    條（原處分贅引第1項)、第63條第1項第3款及違反道路交通
    管理事件統一裁罰基準表之規定，裁處受處分人罰鍰新臺幣
    （下同）1800元，並記違規點數3點等語。
二、原裁定意旨略以：訊據受處分人甲○○固不否認有於前揭時
    地為警攔停之事實，然矢口否認有何違反道路交通管理處罰
    條例規定之行為，辯稱：其當日係於綠燈之際騎車自光輝路
    左轉至木柵路，並無闖紅燈之行為云云。經查：前揭違規事
    實，業經證人即舉發員警姜緯乾於原審法院94年12月20日調
    查中到庭具結證稱：「（問：請詳述當時的情形為何？）我
    站的位置就是297巷口附近，受處分人是從木柵路2段往1 段
    的方向行駛，闖越木柵路及光輝路口的紅燈，因為我站的方
    向是面對2段，2段及1段的交接是在興隆路4段為分界，往左
    是1段，受處分人從2段過來。錄影帶部分並非我陪同去看，
    因為他提出異議時，我有建議他這樣處理，而且因為他提出
    申訴理由，所以我事先有去看過下崙路27號對面的錄影帶，
    但是並沒有看到受處分人的車輛，所以認為我的舉發沒有錯
    誤」等語在卷，並有其提供之違規事件答辯報告表及現場位
    置圖在卷可參；又受處分人於原審同日調查中雖稱當日係自
    下崙路騎乘機車云云，然其於同日調查中亦供稱：「（問：
    後來有無到警局看過錄影帶？）有，但是沒有看到我的車子
    ，我是看下崙路27號的錄影帶」、「（問：有無去木柵路及
    光輝路口看有無架設錄影器？）我去看過，那裡並沒有架設
    監視器」等語，徵諸受處分人聲請調閱其他路口之監視器錄
    影帶，均已逾保存期間而銷毀等情，亦有原審辦理刑事案件
    電話紀錄查詢表附卷可參，自難據為有利受處分人之認定；
    而交通警員掣單舉發違反道路交通管理處罰條例所列之違規
    事實，本質上為行政處分，且係公務員基於職務上之權力，
    依法就特定之具體事件所為具有公法上效果之單方行政行為
    ，基於公務員所為公法上行為具有公信力之原則，該行政處
    分當可被推定為真正，是本件受處分人既未就執勤員警之舉
    發違誤提出相關證據以供調查，且依卷存證據資料亦無其他
    積極證據足資證明其有捏造事實違法取締之情事，則執勤員
    警本其維護交通秩序及安全之職責所為之上開舉發行為，自
    應受到合法及正確之推定，故受處分人上開所辯，應屬事後
    卸責之詞，不足採信。本件事證明確，受處分人確有前揭違
    規行為，應堪認定等語。
三、抗告意旨略以：(一)按「法院受理有關交通事件，準用刑事訴
    訟法之規定」，為道路交通管理處罰條例第89條所明定。次
    按無罪推定乃刑事訴訟法之基本原則，本件原裁定竟以「交
    通警員掣單舉發，本質上為行政處分，該行政處分當可被推
    定為真正˙˙˙，本件受處分人既未就值勤員警之舉發違誤
    提出相關證據以供調查，則上開舉發行為自應受到合法及正
    確之推定」等語為由，駁回異議，無異將「自證未違規」之
    舉證責任加諸抗告人，該裁定違反無罪推定之原則甚明，自
    應予以撤銷。(二)本件系爭事實發生於94年5月22 日，抗告人
    於次月即同年6月27 日已具狀聲明異議，並請求調閱相關監
    視器錄影帶，詎料原處分機關竟然並未依法將該狀轉交法院
    ，卻一再拖延，遲至同年11月始行轉交臺灣臺北地方法院，
    致原審法院於同年12月發函調閱監視器錄影帶時，錄影帶因
    已逾半年保存期限而銷毀。本件若非原處分機關無故拖延轉
    交聲明異議狀予法院之時間，則只消調閱監視器錄影帶，則
    可證明抗告人確未違規，茲因原處分機關之延宕致無法調閱
    錄影帶，原審法院卻將此不利益之結果加諸抗告人，甚不合
    理。(三)至於下崙路27號對面之監視器錄影帶，抗告人赴警局
    觀看時，雖未發現抗告人騎乘機車之畫面，惟查抗告人觀看
    該錄影帶之時，該錄影帶不斷發生故障，根本無從判斷是否
    有完整播放當時情形，有鑑於此，抗告人乃請求該警員一併
    調閱光輝路22巷2 號之監視器錄影帶，以資證明，詎料警員
    卻予拒絕。查該警員94年6、7月間即已獲悉抗告人聲明異議
    之事，倘其認為抗告人確實有違規，以其享有公權力之便，
    為何竟不設法取得下崙路24 號對面或下崙路12之1號對面之
    監視器錄影帶，以備將來於法院作證時，用茲證明伊所言屬
    實，卻坐視錄影帶遭銷毀，陷事實於不明。(四)本件抗告人自
    家中（下崙路25之2號)騎乘機車出發，依抗告人所稱之行車
    路線，非僅路線較短，且只有一個紅綠燈，而依員警所稱之
    行車路線，則不但路線長很多，且有好幾個紅綠燈，更須至
    機車待轉區待轉，徵諸日常生活之一般經驗法則，抗告人不
    可能捨近求遠而採取警員所指之路線，殆無可疑，乃原審法
    院竟採信警員違背經驗法則之說詞，遽為不利於抗告人之認
    定，殊屬不可思議云云。
四、經查：
    (一)按汽車駕駛人，行經有燈光號誌管制之交岔路口闖紅燈者
      ，處1800元以上5400元以下罰鍰；又汽車駕駛人駕駛汽車
      有違反道路交通管理處罰條例第53條之規定者，除依原條
      款處罰鍰外，並記違規點數3 點，道路交通管理處罰條例
      第53條、第63條第1項第3款定有明文。上開條例所稱之汽
      車，包含機器腳踏車在內，道路交通管理處罰條例第3 條
      第8款亦定有明文。
    (二)抗告人即受處分人甲○○於原審固不否認有於前揭時、地
      為警攔停舉發之事實，惟矢口否認有依舉發警員所述之行
      駛方向闖越紅燈之行為云云。惟查：抗告人前揭違規事實
      ，業經證人即舉發警員姜緯乾於原審訊問時結證明確，有
      原審法院94年12月20日訊問筆錄在卷可證（見原審卷第48
      頁背面至第49頁），證人姜緯乾於原審既經具結願以負擔
      刑法偽證罪之風險來擔保其證言之真實性，則其所為證言
      自具有憑信性，並有臺北市政府警察局舉發違反道路交通
      管理事件通知單、臺北市交通事件裁決所違反道路交通管
      理事件裁決書、員警製作之現場圖在卷可稽，再參以抗告
      人於同日原審調查中亦供稱：到警局看過下崙路27號之錄
      影帶，但是沒有看到我的車子云云（見原審卷第48頁背面
      ），益證證人姜緯乾前開證述所言屬實，又抗告人聲請調
      閱之監視錄影帶業因逾保存期限而已銷毀等情，亦為原審
      查明明確，是抗告人違規闖紅燈之犯行核屬明確，足堪認
      定。
    (三)抗告人抗告意旨雖以前詞為辯，惟查：(1)按交通異議事件
      ，揆其性質，本係行政程序及行政罰事件，並非追訴犯罪
      之刑事訴訟案件，交通違規行為亦非得以犯罪行為視之。
      而道路交通管理處罰條例第89條前段固規定「法院受理有
      關交通事件，準用刑事訴訟法之規定」，惟此係因當初制
      定道路交通管理處罰條例時，我國尚無行政程序法及行政
      罰法可資適用，乃便宜規定關於交通事件之「受理」、「
      處理」程序準用刑事訴訟法有關裁定及抗告程序之規定（
      非審判、判決、上訴程序），此見該條後段規定：「其處
      理辦法，由司法院會同行政院定之」，及依該條後段制定
      之「道路交通案件處理辦法」相關規定，自可明瞭。又抗
      告人所稱之「無罪推定原則」，係指刑事訴訟法第154 條
      第1 項之「被告未經審判證明有罪確定前，推定其為無罪
      」，惟此原則係指刑事犯罪之被告未經審判程序證明為有
      罪前推定無罪，與交通異議事件之係經過法院裁定、抗告
      程序，判斷受處分人有無交通違規行為，無需經過審判程
      序之性質迥異，自無準用之餘地。更何況，上揭證人姜緯
      乾之證言，在交通異議事件中核屬已足以認定抗告人有本
      件違規行為之證據，是亦非無證據認定抗告人有違規行為
      。又舉發機關及處分機關均已提出抗告人確有違規事實之
      證明，經原審詳查後亦認定屬實，是抗告人如欲反駁前揭
      證據之證明力，自應提出相當之證據及理由以反駁或彈劾
      前開證據之證明力，此與「不自證己罪」原則自屬有別。
      抗告人以前揭所謂舉證責任之說法為抗告理由，實屬似是
      而非，要不足採。(2)抗告人雖於違規行為後即要求查看監
      視錄影帶，惟據證人姜偉乾所製作之臺北市政府警察局文
      山第一分局復興派出所違規事件答辯報告書所載：「‧‧
      ‧警於甲○○君違規行為後2 天內即以電話通知到所查看
      監視錄影並保留存證。二、經查北市○○路與光輝路口並
      無監視錄影器。本所之監視錄影器係由地方里長出資架設
      用於犯罪預防、每隔7天自動消磁重新錄製」等語(見原審
      卷第30頁），參以抗告人已於原審訊問時亦稱：「看過錄
      影帶，但是沒有看到我的車子，我是看下崙路27號的錄影
      帶」云云，是舉發單位警員已盡事後調查程序，並給予抗
      告人觀看監視錄影帶之機會，又抗告人於原審既自承下崙
      路27號之監視錄影帶之影像未顯示抗告人於上揭時間有行
      經其所稱之路段，則即以足證明：抗告人當時應確係依證
      人姜緯乾所證述之沿木柵路2段往1段方向行駛，抗告人以
      舉發單位未提出相關監視錄影帶為由，無足可採。(3)抗告
      人雖指摘其所觀看之錄影帶有不斷發生故障之情形，惟查
      抗告人於原審訊問時並未提出此項理由，且抗告人抗告意
      旨中亦未指明所觀看之錄影帶發生故障之時點為何時、是
      否相當於本案舉發之時點等情，是應認抗告人此部分抗告
      理由核屬非事實之片面之詞，亦不足採。(4)至抗告人以住
      所距離案發地點之遠近為由主張違反經驗法則云云，惟查
      抗告人於原審既自承下崙路27號之監視錄影帶之影像未顯
      示抗告人於上揭時間有行經其所稱之路段，則抗告人是否
      違規與抗告人所住位置即無關連性，抗告人以此為辯，亦
      無理由。
五、綜上，抗告人違規闖紅燈之事實已臻明確，違規行為堪以認
    定，原處分機關因而依據道路交通管理處罰條例第53條（原
    處分贅引第1項)及第63條第1項第3款之規定，裁處受處分人
    罰鍰1800元，並記違規點數3 點，核無不當，原審亦據此為
    駁回異議之裁定，亦於法無違，抗告人徒憑己意，執意指摘
    原審裁定不當，提起本件抗告，所辯均無理由，應予駁回。
據上論結，應依道路交通管理處罰條例第89條，道路交通案件處
理辦法第26條，刑事訴訟法第412條，裁定如主文。
中    華    民    國    95    年    2     月    27    日
                  交通法庭審判長法  官  李文成
                                法  官  周盈文
                                法  官  王復生
以上正本證明與原本無異。
不得再抗告。
                                書記官  王宜玲
中    華    民    國    95    年    3     月    3     日


司法院資訊處製作；財團法人民間司法改革基金會備份。
